最高法院刑事判決　　　　　　　　　 111年度台上字第3426號
上　訴　人　陳政南



上列上訴人因違反毒品危害防制條例案件，不服臺灣高等法院中
華民國111年4月19日第二審更審判決（111 年度上更一字第21號
，起訴案號：臺灣士林地方檢察署108年度偵字第8491、8492、8
493、8494號），提起上訴，本院判決如下：
    主  文
上訴駁回。
    理  由
一、按刑事訴訟法第377 條規定，上訴於第三審法院，非以判決
    違背法令為理由，不得為之。是提起第三審上訴，應以原判
    決違背法令為理由，係屬法定要件。如果上訴理由書狀並未
    依據卷內訴訟資料，具體指摘原判決不適用何種法則或如何
    適用不當，或所指摘原判決違法情事，顯與法律規定得為第
    三審上訴理由之違法情形，不相適合時，均應認其上訴為違
    背法律上之程式，予以駁回。本件經原審審理結果，認上訴
    人陳政南有原判決犯罪事實欄記載之犯行，因而維持第一審
    論處上訴人此部分犯修正前販賣第二級毒品罪刑，暨諭知相
    關沒收、銷燬及追徵之判決，駁回上訴人此部分在第二審之
    上訴。已詳敘其調查、取捨證據之結果及憑以認定犯罪事實
    之得心證理由。從形式上觀察，並無足以影響判決結果之違
    法情形存在。
二、上訴意旨略稱：鄭思琦確有以其持用之0000000000號行動電
    話與上訴人所持用之0000000000號行動電話進行毒品交易，
    故為警實施通訊監察，嗣後並已搜索查獲。而上訴人於原判
    決附表（下稱附表）編號一、三所販賣予李宗豪、林建清之
    甲基安非他命，均係向鄭思琦所購買，且於警方尚未清楚證
    明鄭思琦有於民國108年5月7 日販賣甲基安非他命予上訴人
    前，即向警方供出上訴人上開所販賣之甲基安非他命來源為
    鄭思琦，原判決未據此為上訴人有利之認定並予減刑，仍維
    持第一審不利之判決，實有不公及違法。
三、惟查：證據之取捨與事實之認定，為事實審法院之職權，倘
    其採證認事並不違背證據法則，即不得任意指為違法。且按
    「犯第4條至第8條、第10條或第11條之罪，供出毒品來源，
    因而查獲其他正犯或共犯者，減輕或免除其刑。」毒品危害
    防制條例第17條第1 項定有明文。其規定旨在鼓勵被告能具
    體供出其毒品上游之供應人，俾擴大查緝其他正犯或共犯，
    以確實防制毒品泛濫及擴散。所謂「供出毒品來源，因而查
    獲」，係指被告翔實供出毒品來源之具體事證，因而使有偵
    查（或調查）犯罪職權之公務員知悉而對之發動偵查（或調
    查），並因而查獲者而言。若被告供出毒品來源之前，該上
    游供應人已經先遭查緝人員鎖定，調查或偵查之公務員已有
    確切之證據，足以合理懷疑被告之毒品來源，則嗣後查獲其
    正犯或共犯，即與被告供出毒品來源之間，欠缺先後及相當
    之因果關係，自無從適用上開規定予以減刑。原判決已於理
    由說明：警方分別自108年2月22日起就鄭思琦所持用000000
    0000號行動電話、108年4月21日起就上訴人所持用之000000
    0000號行動電話進行通訊監察，嗣經警於108年5月30日各持
    搜索票、拘票同步搜索鄭思琦住處與拘提上訴人，進而將其
    等查獲。而鄭思琦於翌（31）日10時35分許稍早之警詢供述
    ，已坦承曾有販賣甲基安非他命35公克予上訴人1 次之事實
    ；且鄭思琦該次於108年5月7日販賣甲基安非他命1兩（35公
    克）予上訴人之犯行，亦經檢察官起訴並由第一審、原審及
    本院判決駁回上訴確定。然上訴人則係於108年5月30日17時
    55分警詢時，先稱扣案甲基安非他命部分為綽號「小琦」之
    女子寄放云云，再於翌（31）日11時7 分許警詢時始改稱並
    指訴：扣案甲基安非他命36包係向鄭思琦購買，其販賣予李
    宗豪、林建清之甲基安非他命均向鄭思琦所購買，分別係於
    108年4月13日購買1兩半、同年5月7日購買1兩、同年5 月13
    日購買1兩半，復逐一確認鄭思琦於同案經檢察官起訴之108
    年5月7日販賣甲基安非他命予上訴人之相關通訊監察譯文（
    即108年5月6 日之通訊監察譯文）。依檢警偵查之時序比對
    ，尚非因上訴人之供述而使有偵查或調查犯罪職權之公務員
    知悉，始因而查獲鄭思琦上開108年5月7 日販賣甲基安非他
    命1 兩（35公克）予上訴人之犯行，故其間欠缺先後及相當
    之因果關係，自不得適用上開規定予以減刑。上訴人主張應
    有毒品危害防制條例第17條第1 項減免其刑之適用難謂可採
    等旨（見原判決第8 至11頁）。經核係原審依其職權為適當
    之證據取捨及認事用法，與卷內資料悉相符合，於法亦無違
    誤。上訴意旨猶執以指摘原判決此部分有所不公及違法云云
    ，洵非適法上訴第三審之理由。
四、綜上，本件上訴意旨係置原判決理由詳予說明之事項於不顧
    ，仍徒以自己說詞，就原判決已為之論述持不同評價而為指
    摘，自難認已符合首揭法定之第三審上訴要件。上訴人之上
    訴為違背法律上之程式，應予駁回。
據上論結，應依刑事訴訟法第395條前段，判決如主文。
中    華    民    國   111    年    7     月    28    日
                  刑事第二庭審判長法  官  林  勤  純  
                                  法  官  王  梅  英  
                                  法  官  李  釱  任  
                                  法  官  吳  秋  宏  
                                  法  官  莊  松  泉  
本件正本證明與原本無異
                                  書記官
中    華    民    國   111    年    8     月    2     日